【裁判字號】    90,訴,1040
【裁判日期】    900705
【裁判案由】    違反野生動物保育法
【裁判全文】
臺灣高雄地方法院刑事判決                          九十年度訴字第一四號
    公  訴  人  臺灣高雄地方法院檢察署檢察官
    被      告  甲○○
右列被告因違反野生動物保育法案件，經檢察官提起公訴（九十年度偵字第四四六三
號），本院判決如左：
    主  文
甲○○未具族群逾越環境容許量之條件，獵捕保育類野生動物，處有期徒刑柒月，緩
刑參年。
扣案之釣竿壹支沒收。
    事  實
一、甲○○明知高身鏟頜魚（即高鯓凅魚）瀕臨絕種且因族群量未逾環境容許量，業
    經中央主管機關行政院農業委員會（以下簡稱農委會）公告為保育類野生動物，
    應予保育，除非其族群量逾越環境容許量，且應先經地方主管機關許可，否則不
    得獵捕。其竟為圖自己食用，未經地方主管機關許可，於民國九十年二月二十四
    日上午十時許，在高雄縣六龜鄉台二十七線舊潭發電廠進水口攔水壩前，以其所
    有之釣竿一支為工具，釣取高身鏟頜魚二隻，嗣於同日下午五時許，為警當場查
    獲，並扣得上開捕獲之高身鏟頜魚二隻及釣竿一支。
二、案經高雄縣警察局六龜分局報請臺灣高雄地方法院檢察署檢察官偵查起訴。
    理  由
一、訊據被告甲○○對於右揭時、地，以釣竿方式獵捕高身鏟頜魚二尾之事實供認不
    諱，惟矢口否認有何違反野生動物保育法等犯行，辯稱：伊不知所釣者係保育類
    之野生動物云云。然查：高身鏟頜魚業於八十四年十二月二十三日經農委會依八
    十三年十月二十九日修正之野生動物保育法第四條規定，以八十四年農林字第四
    ○三○八一七Ａ號公告，將該物種列為瀕臨絕種之保育類野生動物，迄今仍未將
    其於保育類名錄中刪除，此有行政院農業委委員會九十年五月十八日 (九０) 農
    林字第九００一二五二一一號函附卷可稽，顯見該魚種仍係瀕臨絕種且族群量未
    逾環境容許量之受保護動物之事實甚明。被告自不得任意諉為不知，其所辯不知
    高身鏟頜魚為保育類野生動物云云，亦不足採。此外，復有被告釣獲之高鯓鏟頜
    魚二尾照片二幀、贓物領據一紙附卷及釣竿一支扣案可稽，本件事證明確，被告
    右揭犯行洵堪認定，應依法論科。
二、按高身鏟頜魚係屬行政院農業委員會指定公告為瀕臨絕種之保育類野生動物，且
    其族群數量未逾越環境容許量，核被告所為，係犯野生動物保育法第四十一條第
    一項第一款之罪。審酌被告獵捕保育類野生動物，破壞自然生態之平衡及物種之
    多樣性，惟念其獵捕之數量甚少等一切情狀，酌情量處如主文所示之刑。再查被
    告未曾受有期徒刑以上刑之宣告，有臺灣高等法院被告全國前案紀錄表可參，因
    一時失慮，偶罹刑典，經此偵審程序及罪刑之宣告，當知所警惕，信無再犯之虞
    ，本院認所宣告之刑以暫不執行為當，併予宣告緩刑三年，以啟自新。扣案之釣
    竿一支，係供犯本罪所用之獵具，依野生動物保育法第五十二條第一項規定，應
    宣告沒收；至遭獵捕之高身鏟頜魚二尾，業經高雄縣六龜鄉公所觀光課課長黃志
    成領回，此有贓物領據乙紙附卷可按，爰不予宣告沒收，附此敘明。
據上論斷，應依刑事訴訟法第二百九十九條第一項前段，野生動物保育法第四十一條
第一項第一款、第五十二條第一項，刑法第十一條、第七十四條第一款，判決如主文
。
中      華      民      國      九十      年      七      月      五    日
                                  臺灣高雄地方法院刑事第一庭
                                      法  官  郭佳瑛
右正本證明與原本無異。
如不服本判決，應於判決送達後十日內，向本院提出上訴狀。
                                      書記官    王美玲
中    華    民    國      九十      年      七      月      六      日
附錄本案論罪科刑法條全文：
野生動物保育法第四十一條
有下列情形之一，處六月以上五年以下有期徒刑，得併科新台幣二十萬元以上一百萬
元以下罰金：
一  未具第十八條第一項第一款之條件，獵捕、宰殺保育類野生動物者。
二  違反第十八條第一項第二款規定，未經中央主管機關許可，獵捕、宰殺保育類野
    生動物者。
三  違反第十九條第一項規定，使用禁止之方式，獵捕、宰殺保育類野生動物者。
於劃定之野生動物保護區內，犯前項之罪者，加重其刑至三分之一。
以犯第一項之罪為常業者，處一年以上七年以下有期徒刑，得併科新台幣五十萬元以
上二百五十萬以下罰金。
第一項之未遂犯罰之。


司法院資訊處製作；財團法人民間司法改革基金會備份。
